臺灣高等法院刑事判決　　　　　　　 96年度交上易字第294號
上　訴　人　臺灣臺北地方法院檢察署檢察官
被　　　告　乙○○
上列上訴人因被告過失傷害案件，不服臺灣臺北地方法院96年度
交易字第365號，中華民國96年7月27日第一審判決（起訴案號：
臺灣臺北地方法院檢察署96年度偵字第2854號），提起上訴，本
院判決如下：
    主  文
上訴駁回。
    事  實
一、乙○○於民國95年6月27日上午8時55分許，駕駛車牌號碼：
    1730—DS自用小客車，沿臺北市○○區○○街東往西方向行
    駛，行至玉門街、酒泉街交岔路口，欲左轉酒泉街時，適甲
    ○○騎乘車牌號碼：Ｐ65—029 號重型機車沿玉門街西往東
    方向行駛，乙○○原應注意車輛行至交岔路口，轉彎車應讓
    直行車先行，並應行至交岔路口中心處左轉，且當時天候晴
    、日間自然光線、路面乾燥、無缺陷、無障礙物、視距良好
    ，無不能注意之情事，竟疏未行至該交岔路口中心處，即佔
    用來車道搶先左轉，且未禮讓直行之甲○○機車優先通行，
    乙○○所駕駛汽車之右側車身因而與甲○○乘騎機車之前車
    頭發生碰撞，致甲○○人車倒地，受有頭部外傷併顱骨底部
    骨折、合併顱內出血、臉部多處撕裂傷等傷害，嗣臺北市政
    府警察局中山分局交通分隊警員杜敬仁據報前往處理，乙○
    ○在現場向警員承認為肇事人，自首犯罪並接受裁判。
二、案經甲○○訴由臺北市政府警察局中山分局報請臺灣臺北地
    方法院檢察署檢察官偵查起訴。
    理  由
一、上揭事實業據被告乙○○於警詢（見偵卷第5至9頁）、偵查
    （見偵卷第39、40頁）及原審及本院審理程序（見原審卷第
    12、15頁）中坦承不諱，經核與告訴人甲○○於警詢（見偵
    卷第10至12頁）、偵查（見偵卷第39、40頁）中指訴遭被告
    過失傷害情節相符，並有馬偕紀念醫院（臺北院區）95年 7
    月24日乙種診斷證明書（見偵卷第13頁反面）、臺北市政府
    交通警察大隊道路交通事故初步分析研判表（見偵卷第14頁
    ）、道路交通事故現場圖（見偵卷第17頁）、臺北市政府警
    察局中山分局交通分隊道路交通事故補充資料表（見偵卷第
    18頁）、臺北市政府警察局中山分局交通分隊交通事故談話
    紀錄表（見偵卷第19、20頁）、道路交通事故調查報告表(一)
    、(二)（見偵卷第21、22頁）、臺北市○○○○○道路交通事
    故肇事人自首情形紀錄表（見偵卷第24頁）、交通事故現場
    照片（見偵卷第25至33頁）等資料附卷足憑，足徵被告之自
    白與事實相符，應堪採信。綜上，本件事證明確，被告過失
    傷害犯行，堪以認定，應依法論科。
二、經查：
  (一)被告行為後，刑法業於94年2月2日修正公布，95年7月1日起
    施行，其中第56條關於連續犯之規定已刪除，並修正第2 條
    、第28條、第33條、第38條、第41條、第42條、第55條及第
    74條等規定。按「行為後法律有變更者，適用行為時之法律
    ，但行為後之法律有利於行為人者，適用最有利於行為人之
    法律」，修正後刑法第2條第1項定有明文，此條規定係規範
    行為後法律變更所生新舊法律比較適用之準據法，本身尚無
    新舊法比較之問題，於新法施行後，應一律適用新法第2 條
    第1 項之規定，為「從舊從輕」之比較，先予敘明。再按本
    次法律變更，比較時應就罪刑有關之共犯、未遂犯、想像競
    合犯、牽連犯、連續犯、結合犯，以及累犯加重、自首減輕
    暨其他法定加減原因（如身分加減）與加減例等一切情形，
    綜其全部罪刑之結果而為比較（最高法院95年5 月23日95年
    度第八次刑庭會議決議參照）。
  (二)核被告所為係犯刑法第284條第1項前段之過失傷害罪，該條
    法定刑為6月以下有期徒刑、拘役或500元以下罰金，而刑法
    第35條第5款原規定：「罰金：1元以上。」，於被告行為後
    修正為：「罰金：新臺幣1,000 元以上，以百元計算之。」
    ，經比較新、舊法，以舊法對被告較為有利，依刑法第2 條
    第1項前段之規定，就刑法第284條第1 項前段罰金刑部分，
    應依修正前刑法第35條第5 款之規定論處。另公訴人移送併
    辦部分，與起訴部分，係相同事實，具有事實上同一關係，
    應為起訴效力所及，原審自應併予審理。
  (三)又查，本件車禍於報案時未報明肇事人姓名，臺北市政府警
    察局中山分局交通分隊警員杜敬仁據報前往處理，被告在現
    場向警員杜敬仁承認為肇事人等情，有臺北市政府警察局新
    店分局道路交通事故肇事人自首情形紀錄表附卷足憑（見偵
    卷第24頁），堪認被告犯本罪後，在有偵查犯罪職權之機關
    未發覺犯人為何人前，即自首為肇事人，且於事後接受審判
    ，核符刑法第62條前段規定自首之要件，而被告行為時即修
    正前刑法第62條係規定「對於未發覺之罪自首而受裁判者，
    減輕其刑。但有特別規定者，依其規定」，修正後刑法第62
    條則規定「對於未發覺之罪自首而受裁判者，得減輕其刑。
    但有特別規定者，依其規定」，比較新舊法之結果，以舊法
    較有利於被告，依刑法第2條第1項前段之規定，應依修正前
    刑法第62條之規定，減輕其刑。
  (四)又按，關於易科罰金之折算標準，除刑法第41條第1 項有所
    修正外，罰金罰鍰提高標準條例於95年4 月28日修正，並自
    同年7 月1日起生效施行，經比較修正前之刑法第41條第1項
    前段、修正前罰金罰鍰提高標準條例第2 條之規定，被告行
    為時之易科罰金折算標準，應以銀元100元、200元、300 元
    折算1 日，經折算為新臺幣後，應以新臺幣300元、600元、
    900元折算1日，惟95年7 月1日施行之刑法第41條第1項前段
    規定修正為：「犯最重本刑為5 年以下有期徒刑以下之罪，
    而受6個月以下有期徒刑或拘役之宣告者，得以新臺幣1,000
    元、2,000元或3,000元折算1 日，易科罰金。」，而新修正
    之罰金鍰提高標準條例刪除原本第2 條之規定，經比較新舊
    法結果，以行為時之舊法有利於被告，是本件應依修正前之
    規定諭知易科罰金之折算標準。末按，刑法第2條第1項規定
    ，係規範行為後「法律變更」所生新舊法比較適用之準據法
    。故如新舊法處罰之輕重相同，即無比較適用之問題，非此
    條所指之法律有變更，即無本條之適用，應依一般法律適用
    原則，適用裁判時法。其為純文字修正者，更應同此（最高
    法院95年11月7 日第21次刑事庭會議決議參照）。而被告行
    為後，刑法施行法業於95年6 月14日增訂公布第1條之1，其
    中第1項規定：「中華民國94年1 月7日刑法修正施行後，刑
    法分則編所定罰金之貨幣單位為新臺幣」，第2 項前段明定
    ：「94年1月7日刑法修正時，刑法分則編未修正之條文定有
    罰金者，自94年1月7日刑法修正施行後，就其所定數額提高
    為30倍」，惟依被告行為時之法律即罰金罰鍰提高標準條例
    第1 條前段，業將刑法分則各罪法定刑所定罰金數額提高10
    倍，再由銀元換算為新臺幣之結果，刑法第284條第1項前段
    法定刑所定罰金最高數額，與修正後之法律規定仍屬一致，
    並無不同，對被告而言尚無有利或不利之情形，揆諸前揭說
    明，自不生新舊法比較之問題，應依一般法律適用原則，適
    用裁判時法即刑法施行法第1條之1第1項、第2項前段之規定
    ，而不再適用罰金罰鍰提高標準條例第1 條前段（臺灣高等
    法院暨所屬法院95年12月13日95年法律座談會刑事類提案第
    16號研討結果參照），併此敘明。
  (五)又被告犯罪時間係在96年4 月24日之前，所犯非中華民國96
    年罪犯減刑條例第3 條所列之罪，符合減刑條件，依減刑條
    例第2條第1項第3款減其宣告刑二分之一。
  (六)原審適用刑法第2條第1項、第284條第1項前段、修正前刑法
    第62條前段、第41條第1 項前段，中華民國96年罪犯減刑條
    例第2條第1項第3款，修正前罰金罰鍰提高標準條例第2條，
    刑法施行法第1條之1第1項、第2項前段，爰審酌被告駕車左
    轉時，未達交岔路口中心，佔用來車道搶先左轉，且未禮讓
    直行之告訴人機車優先通行，致告訴人受有頭部外傷併顱骨
    底部骨折、合併顱內出血、臉部多處撕裂傷等傷害，傷勢非
    輕，惟念告訴人自車禍發生迄今已陸續獲得被告所投保之第
    一產物保險股份有限公司理賠保險金共計新臺幣（下同）13
    萬9,698 元，有告訴人庭提存摺資料附卷足憑（見原審卷第
    17、18頁），被告當庭表示願意再賠償告訴人35萬元，然因
    被告請求賠償金額高達500 萬元，致無法達成民事和解（見
    原審卷第18、18之1 頁），及被告之品行、生活狀況、智識
    程度等一切情狀，量處有期徒刑肆月，減為有期徒刑貳月，
    並均諭知易科罰金之折算標準。
  (七)經核原審認事用法均無不合，審酌刑法第57條各款情形後之
    量刑亦稱適當，檢察官上訴認為雙方尚未和解，原審量刑太
    輕，惟查：雙方尚未和解理由已如上述，是檢察官之上訴核
    無理由，應予以駁回。
據上論斷，應依刑事訴訟法第368條，判決如主文。
本案經檢察官劉斐玲到庭執行職務。
中　　華　　民　　國　　96　　年　　10　　月　　4　 　日
 　　　　      　 刑事第十一庭審判長法　官　張連財
                                    法　官　林明俊
                                    法　官　楊照男
以上正本證明與原本無異。
不得上訴。
                                    書記官  陳秋雄
中　　華　　民　　國　　96　　年　　10　　月　　4　 　日
附錄：本案論罪科刑法條全文
中華民國刑法第284條
（過失傷害罪）
因過失傷害人者，處6月以下有期徒刑、拘役或500元以下罰金，
致重傷者，處1年以下有期徒刑、拘役或500元以下罰金。
從事業務之人，因業務上之過失傷害人者，處1 年以下有期徒刑
、拘役或1,000元以下罰金，致重傷者，處3年以下有期徒刑、拘
役或2,000元以下罰金。
